【裁判字號】    89,上易,1641
【裁判日期】    890816
【裁判案由】    傷害
【裁判全文】
臺灣高等法院臺中分院刑事判決             八十九年度上易字第一六四一號
      上  訴  人  臺灣南投地方法院檢察署檢察官
      上  訴  人
      即  被  告  丙○○
      上  訴  人
      即  被  告  丁○○
      右二人共同
      選任辯護人  莊明智
      被      告  乙○○
      上  訴  人
      即  被  告  庚○○
      上  訴  人
      即  被  告  己○○
      上  訴  人
      即  被  告  戊○○
      右三人共同
      選任辯護人  林益輝
右上訴人因被告等傷害案件，不服臺灣南投地方法院八十九年度易字第二八一號中華
民國八十九年五月三十一日第一審判決（起訴案號：臺灣南投地方法院檢察署八十九
年度調偵字第一號），提起上訴，本院判決如左：
      主  文
原判決關於庚○○、戊○○、己○○、丁○○部份撤銷。
庚○○共同傷害人之身體，處拘役參拾日，如易科罰金，以佰元折算壹日，扣案鐵
條壹支沒收。
戊○○共同傷害人之身體，處拘役參拾日，如易科罰金，以佰元折算壹日，扣案鐵
條壹支沒收。
己○○共同傷害人之身體，處有期徒刑參月，如易科罰金，以佰元折算壹日，扣案
鐵條壹支沒收﹔又傷害人之身體，處有期徒刑貳月，如易科罰金，以佰元折算壹日
，扣案鐵條壹支沒收﹔又傷害人之身體，處有期徒刑貳月，如易科罰金，以佰元折
算壹日，扣案鐵條壹支沒收﹔應執行有期徒刑陸月，如易科罰金，以佰元折算壹日
，扣案鐵條壹支沒收。
丁○○傷害人之身體，處有期徒刑貳月，如易科罰金，以佰元折算壹日，扣案警棍
壹支沒收﹔又傷害人之身體，處有期徒刑貳月，如易科罰金，以佰元折算壹日，扣
案警棍壹支沒收﹔應執行有期徒刑參月，如易科罰金，以佰元折算壹日，扣案警棍
壹支沒收。
其他上訴駁回。
      事  實
一、丁○○於民國（下同）八十八年十一月二十七日二十二時左右，在南投縣名間鄉
    某處薑母鴨店內與老闆共同飲用滲有米酒之薑母鴨，其飲酒後血液中酒精濃度為
    每公合二三八點五七毫克（換算為呼氣中酒精濃度約每公升一點一九毫克），已
    有不能安全駕車之狀況，竟於酒後仍駕駛車號ＨＬ｜二一八號營業大貨車，由南
    投縣名間鄉欲往南投縣竹山鎮東興巷七之二八號其住處停放（丁○○所涉服用酒
    類，不能安全駕駛動力交通工具而駕駛罪部分，業經本院以八十九年度投交簡字
    第三三號簡易判決判處拘役三十日，緩刑二年在案。），於同日二十三時十五分
    左右，途經竹山鎮延平里東興巷七之十四號前，明知該巷道旁於九二一集集大地
    震後，庚○○搭設帳篷居住於該處，而斯時帳篷巷道對面復停放一部計程車，無
    法通過，竟駕車強行通過導致庚○○之帳篷倒塌後仍駕車前行，庚○○見狀，乃
    前往同巷七之三十號丁○○所停放之營業大貨車處，以手拍打車門欲找丁○○理
    論，丁○○心生不滿，竟基於傷害庚○○之故意，手持其所有之警棍一支，自大
    貨車助手座下車，出手毆打庚○○頭部，致庚○○受有頭部外傷合併腦震盪之傷
    害。庚○○之女戊○○見狀，出面勸阻丁○○，丁○○竟另行起意，基於傷害戊○○之故意，手持其所有之警棍一支毆打戊○○，戊○○本能地左手上抬而遭警
    棍擊中，因而受有左手第四、五掌骨骨折之傷害。在場目睹之邱秀卿見雙方發生
    爭執，乃通知庚○○之子己○○到場，己○○乃手持其家中屬庚○○所有之拉鐵
    捲門所用鐵條一支前去助陣，庚○○、戊○○因無端被毆，乃與隨後而至之己○○基於共同傷害丁○○之犯意聯絡，共同毆打丁○○，致丁○○受有前額裂傷約
    三乘零點三公分、枕部頭皮裂傷約五公分、右上臂瘀傷約十乘六公分、右大腿瘀
    傷約十乘四公分、右肘擦傷約三乘二公分、右上背擦傷及瘀傷約三乘一公分、左
    下背部擦傷及瘀傷八乘二公分、左前臂擦傷約五乘零點五公分等傷害。丁○○之
    父丙○○聞聲自內出來，見狀欲救其子丁○○，乃基於傷害庚○○之犯意，衝去
    將庚○○推倒在地，庚○○因而受有右膝挫傷之傷害。己○○見其父庚○○被丙○○推倒，乃另行起意，基於傷害丙○○之故意，手持其所有之鐵條一支毆打丙○○，致丙○○受有前額裂傷約五公分、右上臂瘀傷及擦傷約十二乘一公分、右
    側大腿擦傷約二乘二公分、左手中指挫傷腫脹、左腳擦傷約二乘一點五公分、右
    手背裂傷約零點五乘零點一公分、右腳擦傷約一乘一公分、頭部挫傷併腦震盪等
    傷害。丁○○之妻乙○○於屋內見狀，即外出勸架，己○○見乙○○出面，又另
    行起意，基於傷害乙○○之故意，手持其所有之鐵條一支，趁乙○○疏未注意之
    機會毆打其頭部，致其受有頭頂部血腫約八乘六公分併頭皮擦傷、腦震盪等傷害
    。嗣經警到場處理並扣得行兇之鐵條及警棍各一支。
二、案經丁○○、丙○○、乙○○、庚○○、己○○及戊○○訴由南投縣警察局竹山
    分局報請台灣南投地方法院檢察署檢察官偵查起訴。
      理  由
一、訊據被告丁○○、丙○○、庚○○、己○○、戊○○均矢口否認有傷害之犯行，
    被告丙○○辯稱：其原本在睡覺，鄰人告以其子丁○○被打，其出去見到庚○○
    夾住丁○○脖子，己○○拿鐵條在打他的頭，其要過去將他們拉開，己○○就拿
    鐵條打其頭部，打完便跑云云﹔被告丁○○辯稱：其下車就被打，不知何人所打
    云云﹔被告庚○○辯稱：丁○○開車將帳棚弄倒，其找他理論，他就拿警棍打其
    頭部，其最後推倒丁○○搶過警棍，並去報警云云﹔被告己○○辯稱：其聽到鄰
    居說父親被打，其便拿鐵條過去，看到丁○○與其父在拉扯，丙○○過來搶鐵條
    而與其拉扯，鐵條被搶走，其怕被打而跑回去云云﹔戊○○辯稱：其與母親最後
    過去，當時丁○○拿鐵條打其父親，丙○○在幫忙，其弟先過去，其過去維護父
    親時，被乙○○拉頭髮，其將手張開擋住父親，手被丁○○拿鐵條打到，而後其
    父推倒丁○○後回去，其乃跟著回家云云。經查：前揭被告丙○○、丁○○父子
    及被告庚○○、己○○、戊○○均有出手傷害對方之事實，業據告訴人丁○○、
    丙○○、乙○○、庚○○、戊○○等人分別於警訊、及歷次偵、審中指述甚詳，
    證人蔡永豐亦於警訊中證稱：「丙○○被一不知名少年（即己○○）以拉捲門之
    鐵條打中前額，鮮血直流，然後該少年手中之鐵條被丙○○奪下，少年倉皇逃逸
    ... 丁○○被同為東興巷鄰居庚○○及不知名少年四、五人圍毆，丙○○媳婦在
    旁勸架亦遭打傷」等語﹔又於偵查時證稱：「當時我在住處三樓養鴿子，聽到吵
    鬧聲，我就往下看，看到一群人大約六、七人在互毆... 我只看到丁○○被打在
    地上」等語﹔另證人邱秀卿於警訊中證稱：「帳棚內居住之劉先生（庚○○）立
    即爬出帳棚察看何事，發現係該砂石車肇事，立即跑過去巷內七之三十號旁，從
    砂石車駕駛座旁玻璃叫喊砂石車司機林先生（丁○○）開車門，約近一分鐘，林
    先生從乘客座下車，從車頭繞到劉先生後方，手持一根棒子，從劉先生後面身上
    打」等語﹔又於偵查時證稱：「庚○○... 跑到砂石車去拍車門，拍了一會兒丁○○沒有出來，戊○○要去叫他爸爸回來，庚○○轉頭要回來時，丁○○從客座
    的車門下來，拿一根鐵亮亮的打庚○○的後面，戊○○就勸他不要打，後來丙○○及乙○○二人出來，就扭打成一團，我就跑去通知己○○」等語，而被告己○○在警訊並自承：「我在竹山鎮延平里東興巷七─三十號前，因我父親庚○○與
    鄰居丁○○發生糾紛，進而互毆，我正在拉鐵捲門，順手帶著拉鐵捲門之鐵條趕
    過去協助我父親。」等語（八十九年度偵字第三九九號卷第二十一頁正、反面）
    ，再參以被告丁○○、丙○○、乙○○、庚○○、戊○○均因此事件受傷，並有
    彼等所提出之慈山醫院診斷證明書二紙、竹山秀傳醫院驗傷診斷書三紙在卷可考
    。是彼等所為並未傷人之辯解，均不可採。本件事證明確，被告丁○○、丙○○
    、庚○○、己○○、戊○○五人之犯行，均堪以認定。
二、核被告丁○○、丙○○、庚○○、己○○、戊○○五人上開所為，均係觸犯刑法
    第二百七十七條第一項之傷害罪。被告庚○○與己○○、戊○○間，就傷害丁○○之罪行間，有犯意之聯絡及行為之分擔，均屬共同正犯。公訴人雖認定被告庚○○、戊○○與被告己○○間，就傷害丙○○、乙○○之罪行間，亦有犯意之聯
    絡及行為之分擔，而成立共同正犯等語，惟查丙○○於警訊中，業已指稱其係被
    己○○手持鐵條所毆打成傷等語在卷，乙○○於警訊中，亦指稱其過去勸架時，
    係遭一不知名青少年所毆打等語在卷，是本件就丙○○、乙○○二人所受之傷害
    ，尚難認被告庚○○、戊○○有何與被告己○○共同之犯意或行為之分擔存在。
    另公訴人雖認定被告丁○○、丙○○有與乙○○共同傷害庚○○、己○○、戊○○之犯行，然核諸庚○○僅受有頭部外傷合併腦震盪、右膝挫傷之傷害，戊○○
    僅受有左手第四、五掌骨骨折之傷害，顯非遭多人圍毆所致，是就庚○○、戊○○（己○○並未受傷，詳如後述）所受之傷害部分，亦難認係被告丁○○、丙○○與被告乙○○共同毆打所造成，併此說明。被告丁○○就傷害庚○○、戊○○
    之部分，雖時間緊接，地點相同，但無從認定其於毆打庚○○之際，有預見戊○○會出現而一併毆打戊○○之概括犯意存在﹔被告己○○就傷害丁○○、丙○○
    、乙○○部分，雖時間緊接，地點相同，但亦無從認定其於毆打丁○○之際，有
    預見丙○○、乙○○會上前攔阻，而一併毆打丙○○、乙○○之概括犯意存在，
    顯均係另行起意而為，應分論併罰。原審審酌被告丙○○係為救助丁○○而出手
    推人及其等所使用之手段、告訴人所受傷害之程度，事後態度等情狀，適用刑法
    第二百七十七條第一項、第四十一條、罰金罰鍰提高標準條例第一條前段、第二
    條之規定，量處被告丙○○拘役拾日，並諭知易科罰金之折算標準，其認事用法
    及量刑並無不當，檢察官上訴指被告丙○○量刑過輕及被告丙○○上訴否認有傷
    害犯行，均非可取，其等上訴為無理由，均應予駁回。至被告丁○○、己○○、
    庚○○、戊○○部份，原審予以論科，固非無見，惟扣案之鐵條一支，被告己○○、庚○○均供稱係家中用來拉鐵捲門之物，為庚○○所有，而由己○○執持與
    被告庚○○、戊○○共同傷害丁○○，及己○○持以單獨傷害丙○○、乙○○等
    人所用之物﹔扣案之警棍一支，則係被告丁○○自大貨車上所取下，業據被告庚○○、證人邱秀卿等人分別供明在卷，自係被告丁○○所有，且供其傷害庚○○
    、戊○○所用之物，原審雖予諭知沒收，但於事實欄中未為敘述及載明已扣案，
    自失其沒收之依據，故原判決關於被告庚○○、己○○、戊○○及被告丁○○部
    份，檢察官上訴指被告丁○○量刑過輕及被告丁○○、庚○○上訴否認犯罪，雖
    均非可取，然原判決既有可議，即應予撤銷改判。爰審酌上開各被告犯罪之動機
    、手段，所生危害及犯後不肯坦承等一切情狀，各量處如主文第二項、第三項、
    第四項、第五項所示之刑，己○○、丁○○並定其應執行之刑，及各諭知易科罰
    金之折算標準示懲。扣案之鐵條及警棍各一支，分別為被告庚○○、丁○○所有
    ，且均供犯罪所用之物，應依法宣告沒收。
三、公訴意旨另以：被告乙○○於上開時地，與被告丙○○、丁○○共同傷害庚○○
    、戊○○等人，而認被告乙○○亦犯有刑法第二百七十七條第一項之傷害罪嫌等
    語。惟訊之被告乙○○堅決否認有傷害之犯行，辯稱；其下來看到丁○○被庚○○夾住脖子，己○○用鐵條打，戊○○在旁邊罵，其將戊○○之男友拉開，聽到
    丙○○出來喊，其一回頭，後腦就被不知何人所打，其並未還手等語。經查：依
    庚○○、戊○○二人所提出之慈山醫院診斷證明書所載，庚○○雖受有頭部外傷
    合併腦震盪、右膝挫傷之傷害，然其於警訊中陳述事件發生之經過時，僅指稱係
    遭丁○○持警棍打頭部，丙○○持木棍打身上等語，並未指稱被告乙○○如何出
    手毆打，且庚○○除頭部之傷可認定係被告丁○○所為，膝部之傷可認定係被告
    丙○○推倒所致之外，身上並無其他傷勢存在，故其指稱身上有遭丙○○持棍毆
    打一節，並不可採，其指訴無從採為認定被告乙○○有傷人犯行之證據﹔次查戊○○雖受有左手第四、五掌骨骨折之傷害，然其於警訊中，業已指稱其手部之傷
    係被丁○○持警棍所傷，被告乙○○拉其頭髮等語，故其手部之傷害，亦顯非被
    告乙○○所為，況證人蔡永豐於警訊中，業已證稱「丁○○被同為東興巷鄰居庚○○及不知名少年四、五人圍毆，丙○○媳婦（乙○○）在旁勸架亦遭打傷」等
    語在卷，是被告乙○○縱有在場，然其到場之時，丁○○業已被圍毆在地，自無
    與丁○○共同傷害戊○○之餘地，故戊○○上開指訴，亦不能據以認定被告乙○○有傷害之犯行。原審以尚不足以證明被告乙○○涉有任何傷害庚○○或戊○○
    之事實，而為無罪之諭知，並無不合，檢察官上訴意旨仍指被告乙○○涉有傷害
    犯行，指摘原判決不當，非可採取，此部份上訴為無理由，應予駁回。
四、公訴意旨雖以：被告己○○於上揭時地受有頭痛、頭暈之傷害，而認定被告丙○○、丁○○、乙○○涉有此部分之傷害犯行等語。惟查己○○於警訊及本院審理
    中，業已陳稱其持鐵條過去時，即被丙○○控制並奪去鐵條欲加以毆打，其立即
    逃走等語，故依其陳述，被告丁○○、乙○○並無與己○○任何肢體衝突之情形
    ，此與彼二人所辯並未毆打己○○等語相符，而被告丙○○雖有將己○○所持之
    鐵條搶下之情形，然經核諸己○○所提出之診斷證明書，雖載明其有頭痛、頭暈
    之症狀，卻無任何其他外傷存在，是其縱有頭痛、頭暈之症狀，亦難認與本件傷
    害有關，況己○○於警訊中亦明白表示其並未受傷等語在卷，故己○○並無受傷
    之結果，即堪以認定，故被告丙○○縱有將鐵條搶走，但己○○既無任何傷害，
    依上說明，自無從以傷害罪名相繩。因此，己○○既無受傷之結果，則被告丙○○、丁○○、乙○○被訴傷害己○○部分之犯行，亦無從成立，檢察官上訴仍指
    被告丙○○、丁○○、乙○○有共同傷害己○○之行為云云，即非可取，原審依
    法為被告乙○○無罪之諭知，並無不合，至被告丁○○、丙○○部分，原亦應為
    無罪之諭知，然此與前開論罪科刑部分，公訴人認為同一事實關係，故不另為無
    罪之諭知。
五、公訴意旨再以：被告丙○○有傷害戊○○，被告庚○○有傷害丙○○、乙○○，
    被告戊○○有傷害丙○○、乙○○等犯行，而認彼三人亦涉該部分傷害罪嫌等語
    。惟被告丙○○、庚○○、戊○○均堅決否認有該部分之傷害犯行，且戊○○於
    警訊、偵查及原審審理中，亦未指出被告丙○○有出手加害伊之犯行﹔而丙○○
    於警訊中，亦僅指明其係遭己○○及其友人襲擊，且欲控告己○○傷害等語，其
    於偵查及原審審理中，亦未指出其有何遭庚○○、戊○○傷害之情事；又乙○○
    於警訊中則指稱其係被一不知名少年打頭部等語，於原審審理中則稱不知被何人
    所打等語，均未指出係遭庚○○、戊○○所傷。因此，此部分既未經被告自白，
    且欠缺告訴人之指訴，自難以被告丙○○、庚○○、戊○○有在場傷害他人，即
    謂餘人亦係彼等所加害，是原審以彼等此部分被訴之傷害犯行，均不能證明，然
    此與前開論罪科刑部分，公訴人認屬同一事實，故均不另為無罪之諭知，尚無不
    合，附此說明。
據上論結，應依刑事訴訟法第三百六十八條、第三百六十九條第一項前段、第三百六
十四條、第二百九十九條第一項前段、刑法第二十八條、第二百七十七條第一項、第
四十一條、第五十一條第五款、第三十八條第一項第二款，罰金罰鍰提高標準條例第
一條前段、第二條，判決如主文。
本案經檢察官甲○○到庭執行職務。
中      華      民      國     八十九     年      八      月    十六    日
                                   臺灣高等法院臺中分院刑事第二庭
                                         審判長法  官  羅  禮  政
                                               法  官  蔡聰  明
                                               法  官  陳  欣  安
右正本證明與原本無異。
不得上訴。
                                               書記官  陳  秀  真
中      華      民      國     八十九     年      八      月    十七    日
刑法第二百七十七條
傷害人之身體或健康者，處三年以下有期徒刑，拘役或一千元以下罰金。
                                                                        Ｄ


司法院資訊處製作；財團法人民間司法改革基金會備份。
